臺灣臺北地方法院刑事判決　　　　　　　95年度易字第2792號
公　訴　人　臺灣臺北地方法院檢察署檢察官
被　　　告　乙○○
　　　　　　　　　　　樓
選任辯護人　詹芝怡律師
上列被告因妨害家庭案件，經檢察官聲請簡易判決處刑（九十五
年度偵字第二一二七七號），本院認不宜逕以簡易判決處刑，改
依通常程序審理，茲判決如下：
    主  文
乙○○與有配偶之人相姦，處有期徒刑參月，如易科罰金，以新
臺幣壹仟元折算壹日。
    事  實
一、乙○○於民國九十四年十二月間與有配偶之人甲○○( 九十
    四年九月九日與丙○○結婚，另為不起訴處分 )於網路交友
    網站相識進而相戀，其間乙○○因懷疑甲○○是否已婚或已
    有女友，而向甲○○質問，甲○○於九十五年一月三十一日
    乃以電話簡訊告知乙○○其為有配偶之人，詎乙○○於知悉
    甲○○為有配偶之人後，因已對甲○○產生情愫無法自拔，
    仍基於與甲○○相姦之犯意，於附表一所示之時間、地點，
    與甲○○相姦。甲○○之妻丙○○於九十五年六月十六日 (
    聲請簡易判決處刑書誤載為六月六日)發覺甲○○與乙○○
    之曖昧簡訊而起疑，嗣於同年七月三十日，丙○○復於甲○○之電腦中發覺乙○○與甲○○出遊之親密合照，乃質問甲○○，甲○○知無法隱瞞而坦認上情。
二、案經丙○○訴由臺灣臺北地方法院檢察署檢察官偵查起訴。
    理  由
一、被告乙○○於如附表一所示之時間、地點與甲○○發生性關
    係之事實，業據被告乙○○自承在卷 (見本院九十六年一月
    三日準備程序筆錄)，並經證人甲○○於本院審理時到庭結
    證明確 (見本院九十六年二月七日審判筆錄)，復有信用卡
    消費明細在卷可憑，被告乙○○此部分自白有上開佐證為憑
    ，堪信為真。
二、訊據被告乙○○矢口否認有何與甲○○相姦之犯行，辯稱：
    其於交友網站與甲○○相識時，甲○○的網路暱稱係「想要
    結婚的男人」，因甲○○在情人節或生日等重要節日均係與
    其度過，且帶其參加朋友、同事聚會，所以其不知亦未曾懷
    疑甲○○曾經結婚，如果其知甲○○已婚則不敢在公開場合
    與甲○○的朋友見面，其一直到九十五年八月份，收到丙○○的存證信函，才知甲○○已經結婚，其與甲○○發生性關
    係時，並不知甲○○已結婚係有配偶之人云云，是本件之爭
    點即在被告乙○○於附表一所示之時間、地點與甲○○發生
    性關係時，是否知悉甲○○係已結婚有配偶之人？經查：
(一)證人甲○○係於九十四年九月九日與告訴人丙○○結婚，為
    有配偶之人一節，業據證人甲○○證述明確，並有結婚證書
    、戶籍資料在卷可憑。
(二)證人即甲○○之友人丁○○於本院審理時證稱：其於九十五
    年六月份與甲○○去海邊時，曾見過被告乙○○，當時甲○○有介紹被告乙○○係其女友，坦承二人係情侶關係，在相
    約前往海邊前，甲○○就已經告訴他，被告乙○○知道甲○○已婚之身分，九十五年六月二十一日甲○○與其相約要去
    衝浪，當晚被告乙○○一直打電話給甲○○，甲○○乃將電
    話交予在旁的他，他在電話中有告訴被告乙○○，甲○○是
    已經結婚的人等語(見本院九十六年二月七日)，核與證人甲○○證稱：其於九十五年一月三十一日已告知被告乙○○其
    已婚之事實及曾於九十五年六月間因被告乙○○一再打電話
    給他時轉由證人丁○○接聽，並由證人丁○○再次告知甲○○已婚之事實等情相符。本院斟酌證人丁○○與被告乙○○
    素無怨隙，並無故意誣陷被告乙○○入罪之可能，況證人丁○○就其與被告乙○○見面之經過細節描述清楚，與常情並
    無不符之處，其證言當可採信。
(二)證人即甲○○之高中同學戊○○於本院審理時亦證稱：其於
    九十五年五月份某日，因感情不順，想找甲○○聊聊，沒想
    到甲○○帶著被告乙○○一起來，其不太開心，把甲○○拉
    到一旁問，為何要帶女生來，甲○○表示這個是外遇的對象
    ，其因自己本身的男友有第三者，也害怕甲○○隱瞞已婚身
    分，是個愛情騙子，所以看到被告乙○○與甲○○在一起，
    就直接問被告乙○○你不知道甲○○已經結婚了嗎？被告乙○○表示遇到了，感情的事，很難解釋，並表示與甲○○認
    識沒多久時，因為甲○○假日不能出來，所以有產生懷疑，
    被告乙○○並說她有看過甲○○的手機簡訊，所以直覺甲○○已婚，當天也有聊到被告乙○○沒有想要與甲○○分手，
    是否認為甲○○會離婚？因當時甲○○與太太的感情有摩擦
    ，被告乙○○給其的感覺是如果甲○○離婚會跟她在一起。
    其有問被告乙○○及甲○○交往期間有無外宿過，被告乙○○說有等語，本院衡諸證人戊○○與告訴人丙○○並不認識
    而無特殊交誼，無偏頗告訴人丙○○之必要，而證人戊○○
    因己身感情亦遭第三者介入，又恐甲○○若隱瞞已婚身分使
    被告乙○○誤認而與之交往將會造成被告乙○○情感之傷害
    ，乃以自己曾經情傷之心情，直接詢問被告乙○○是否知道
    甲○○已婚之身分，證人戊○○以已身經歷為上開證詞，情
    真意切，堪信為真。再佐以證人甲○○證稱其係於九十五年
    一月三十一日與被告乙○○認識不久後，因被告乙○○懷疑
    而質問其是否已婚時，告知被告乙○○已婚之身份，與證人
    戊○○所證被告乙○○與其聊天時所述情節，亦屬相符，是
    綜合以上各位證人所言，堪認被告乙○○於九十五年一月三
    十一日已知甲○○已婚身份。
(三)被告乙○○雖辯稱：其於交友網站與甲○○相識時，甲○○
    的網路暱稱係「想要結婚的男人」，而主張與甲○○發生性
    關係時，不知甲○○已婚，惟證人甲○○雖於交友網站上表
    明係「未婚」，被告乙○○起初亦有所誤認而與之交往，惟
    經被告乙○○追問後，證人甲○○已告知已婚身份，嗣後被
    告乙○○仍持續與甲○○交往並發生性關係，雖甲○○於交
    友網站上以「未婚」身分與其他女子交往，在道德上顯有可
    非難之處，然在被告乙○○與甲○○交往的任一時點，被告
    乙○○均有可能得知甲○○已婚之事實，尚難僅以其與甲○○在最初認識之時，甲○○交友網站上表明「未婚」一節，
    即推認被告乙○○於與甲○○交往期間始終不知甲○○已婚
    之身份，是被告乙○○以此置辯，尚難採信。
(四)被告乙○○又辯稱：甲○○帶其參加朋友、同事聚會，如果
    其知甲○○已婚，不敢在公開場合與甲○○的朋友見面云云
    ，惟感情一事複雜難以理性判斷，被告乙○○於獲悉甲○○
    已婚身分後，仍願與甲○○一同在公開場所參加朋友聚會之
    可能性甚多，或認甲○○與其妻感情不佳，終將離婚與其廝
    守或斯時被告乙○○已投入感情甚多，無法自拔，想更了解
    甲○○的生活圈等等。被告乙○○與甲○○感情方熾之時之
    心理狀態，尚難認與此刻已冷靜思考後之判斷相同，是自難
    以被告乙○○在公開場合與甲○○的朋友見面一節，推認被
    告乙○○不知甲○○已婚身分。
(五)綜上，被告乙○○於知道甲○○已婚，係有配偶之人之身份
    後，仍於附表一所示之時間、地點與甲○○相姦之事證已明
    ，應予依法論科。
三、核被告乙○○所為係犯刑法第二百三十九條後段之相姦罪。
    按刑事法若干犯罪行為態樣，本質上原具有反覆性、延續實
    行之特徵，立法時予以特別歸類，定為犯罪構成要件之行為
    要素，則行為人基於概括之目的，在接近之時間，持續實行
    之複次行為，倘依社會一般通念，客觀上認為符合一個反覆
    、延續性的行為觀念者，於刑法之評價上，應僅認成立一罪
    。檢察官認被告乙○○於九十五年六月三十日以前之相姦行
    為係屬連續犯，於九十五年七月間之相姦行為係數罪併罰，
    理論上無法說明為何被告乙○○與甲○○相同之相姦行為，
    何以過了一天，會有不同的法律評價，尚有誤會。被告乙○○與甲○○交往期間，因戀情方熾，情意正濃，發生多次相
    姦行為，其相姦所欲達成之目的及相姦之對象均屬相同，其
    等每次相會亦有可能有發生複次之性關係，依社會一般通念
    ，客觀上應認為相姦行為本質上具有反覆性及持續性，在刑
    法的評價上應認為係一罪。爰審酌被告乙○○年輕識淺，誤
    蹈情網，於知甲○○已婚後，仍因情愫已生無法自拔與甲○○發生性關係，妨害告訴人丙○○之家庭生活美滿，然衡酌
    與被告乙○○相姦之甲○○，利用網路交友，佯稱未婚，誘
    使年輕未婚女子與其交往，傷害配偶丙○○之感情，破壞家
    庭生活美滿，應受最大的譴責，而被告乙○○於此三角關係
    中，未能懸崖勒馬，有可受非難之處，但亦同為感情受傷之
    人，並審酌被告乙○○犯罪之動機、目的、犯罪時所受之刺
    激、犯罪之手段、品行、智識程度、犯罪所生之損害、犯罪
    後之態度等一切情狀，判處如主文所示之刑，並諭知易科罰
    金之折算標準，以示懲儆。
四、公訴意旨另以：被告乙○○於知悉甲○○為有配偶之人後，
    仍基於與甲○○相姦之犯意，於附表二所示之時間、地點，
    與甲○○相姦，因認此部分亦涉犯刑法第二百三十九條後段
    之相姦罪嫌。惟證人甲○○雖坦承有如附表二所示之相姦犯
    行，惟此部分為被告乙○○所否認，被告此部分之犯行並無
    其他佐證可佐，尚難認定被告乙○○有此部分之犯行，因檢
    察官認此部分犯行，與上揭有罪之部分有裁判上一罪之關係
    ，爰不另為無罪之諭知。
據上論斷，應依刑事訴訟法第四百五十二條、第二百九十九條第
一項前段、刑法二百三十九條後段、刑法第四十一條第一項，判
決如主文。
本案經檢察官涂永欽到庭執行職務
中　　華　　民　　國　　96　　年　　4 　　月　　4　　日
　　　　　　　　　刑事第九庭    法　官　  蘇素娥
                                法  官    黃紹紘
                                法  官    林怡秀
上正本證明與原本無異。
如不服本判決，應於判決送達後10日內向本院提出上訴狀（應抄
附繕本）。告訴人或被害人如對於本判決不服者，應具備理由請
求檢察官上訴，其上訴期間之計算係以檢察官收受判決正本之日
期為準。
                                書記官    林妙穗
中　　華　　民　　國　　96　　年　　4 　　月　　4　　日
中華民國刑法第239條（通姦罪）
有配偶而與人通姦者，處1年以下有期徒刑。其相姦者亦同。
附表一：
 ┌───┬───────┬──────────────┐
 │編號  │時間          │ 地點                       │
 ├───┼───────┼──────────────┤
 │1     │95年2月13日   │臺北市薇閣汽車旅館          │
 ├───┼───────┼──────────────┤
 │2     │95年2月19日   │宜蘭縣和斯頓旅社            │
 ├───┼───────┼──────────────┤
 │3     │95年6月23日   │臺北市薇閣汽車旅館          │
 ├───┼───────┼──────────────┤
 │4     │95年6月27日   │喬合汽車旅館                │
 ├───┼───────┼──────────────┤
 │5     │95年7月1日    │喬合汽車旅館                │
 ├───┼───────┼──────────────┤
 │6     │95年7月2日    │淡水活儷養生會館            │
 └───┴───────┴──────────────┘
 附表二
 ┌───┬───────┬──────────────┐
 │編號  │時間          │ 地點                       │
 ├───┼───────┼──────────────┤
 │1     │95年2月18日   │前往宜蘭森林遊樂園之路途之馬│
 │      │              │路邊                        │
 ├───┼───────┼──────────────┤
 │2     │95年4月1日    │臺中市波特曼旅社            │
 ├───┼───────┼──────────────┤
 │3     │95年4月8日    │錢櫃ＫＴＶ忠孝店            │
 ├───┼───────┼──────────────┤
 │4     │95年4月16日   │錢櫃ＫＴＶ忠孝店            │
 ├───┼───────┼──────────────┤
 │5     │95年4、5月間  │臺北市○○○路○段英爵診所內 │
 ├───┼───────┼──────────────┤
 │6     │95年6月23日   │臺北市大直大佳河濱公園      │
 └───┴───────┴──────────────┘
